【裁判字號】    95,交聲,428
【裁判日期】    950626
【裁判案由】    違反道路交通管理處罰條例聲明異議
【裁判全文】
臺灣臺北地方法院交通事件裁定         95年度交聲字第428號
原處分機關  臺北市交通事件裁決所
異  議  人
即受處分人  乙○○
上列受處分人因違反道路交通管理處罰條例案件，對於臺北市交
通事件裁決所中華民國九十五年五月三日所為之處分（原處分案
號：北市裁二字第裁二二—Ａ一Ａ二一四三七四號），聲明異議
，本院裁定如下：
        主  文
異議駁回。
        理  由
一、按汽車行駛至交岔路口，其行進、轉彎，應依左列規定：一
    、…。二、車輛行至無號誌或號誌故障而無交通警察指揮之
    交岔路口，支線道應暫停讓幹線道車先行。未劃分幹、支線
    或同為幹線道或支線道者，轉彎車應暫停讓直行車先行；如
    同為直行車或轉彎車者，左方車應讓右方車先行。又汽車駕
    駛人，爭道行駛有支線道車不讓幹線道車先行，或兩線均為
    幹線道或支線道，左方車不讓右方車先行之情形者，處新臺
    幣（下同）六百元以上一千八百元以下罰鍰，道路交通安全
    規則第一百零二條第一項第二款、道路交通管理處罰條例第
    四十五條第一項第九款定有明文；而汽車駕駛人駕駛汽車違
    反道路交通管理處罰條例第四十五條規定者，除應依該條所
    規定之罰鍰處罰外，並予記違規點數一點，道路交通管理處
    罰條例第六十三條第一項第一款亦定有明文。復按道路交通
    安全規則第二條第一項第一款及道路交通管理處罰條例第三
    條第八款均明文規定該等有關道路交通管理法規所指之「汽
    車」均包含「機器腳踏車」。
二、本件聲明異議人即受處分人乙○○於民國九十五年三月二十
    一日上午十一時四十五分許，駕駛車號ＡＣＳ—二一九號重
    型機車，沿臺北市○○路○段一六五巷由北向南方向行駛（
    屬左方車），至該巷與無名巷之無號誌、無交通警察指揮之
    交岔路口，適案外人甲○○駕駛車號ＤＦ—五０九九號自用
    小客車沿上開無名巷由西往東方向亦駛入同一交岔路口（屬
    右方車），惟受處分人竟未禮讓右方車輛，即貿然直行駛入
    交岔路口，致甲○○駕駛之車輛與受處分人駕駛之重型機車
    發生撞擊而肇事，經現場處理員警即臺北市政府警察局交通
    警察大隊警員陳明德認受處分人違反道路交通管理處罰條例
    第四十五條第九款（贅引第一項）規定掣單舉發，經臺北市
    交通事件裁決所裁罰後，受處分人於到案日期前向原處分機
    關提出申訴，經原處分機關請舉發單位即臺北市政府警察局
    中山分局調查結果，仍認受處分人有前開違規行為，原處分
    機關乃依前揭道路交通管理處罰條例第四十五條第九款（贅
    引第一項）、第六十三條第一項第一款（漏載第一款）規定
    於九十五年五月三日裁處罰鍰六百元，並記違規點數一點。
三、訊據受處分人固不否認其於前揭時地駕駛車號ＡＣＳ—二一
    九號重型機車，且與行駛於無名巷即案外人甲○○駕駛之車
    號ＤＦ—五０九九號自用小客車發生撞擊等情不諱，然仍矢
    口否認有任何違反道路交通管理處罰條例之行為，辯稱：伊
    行駛之事故路口並非正「十字路口」，對方來車所行駛之巷
    道乃非呈一直線之無名巷，必須以左轉方式方得進入對面車
    道，所以伊機車應有路權，不能以一般十字路口「左方車不
    讓右方車先行」來裁決，且伊行駛之車道有雙黃線，且有十
    二米寬，對方車道僅約六米，無車道線，道路上並劃有「慢
    」字，少線道應讓多線道車輛先行云云。經查：
  (一)受處分人於前揭時地駕駛車號ＡＣＳ—二一九號重型機車，
    自屬於左方車之臺北市○○路○段一六五巷交岔路口駛出，
    而與行駛於無名巷之右方車輛即案外人甲○○華駕駛之車號
    ＤＦ—五０九九號自用小客車發生撞擊乙情，業據受處分人
    所自承不諱，且有道路交通事故現場圖、臺北市政府警察局
    交通警察大隊事故肇事原因初步分析研判表、台北市政府警
    察局交通警察大隊九十五年五月二十四日北市警交大字第九
    五三二二六六三００號函所檢送之交通事故現場照片十二幀
    在卷可稽。而本件事故現場即臺北市○○路○段一六五巷、
    無名巷之交岔路口並無任何設置得區○○○○道之標誌、標
    線乙節，業有現場相片、及上揭初步分析研判表在卷可稽。
    是事故現場交岔路口屬未劃分幹、支線道之路口，且無法區
    分幹、支線道，行經該路口，同為直行車者，左方車應讓右
    方車先行，受處分人屬左方車，自應禮讓案外人甲○○之右
    方車，惟現場於路口仍發生撞擊，則受處分人未禮讓右方車
    之事實已臻明確。
  (二)受處分人雖辯稱：伊所行駛之道路較寬、車道數較多，且對
    方車道上有寫「慢」字，故伊行走之道路應屬幹線道云云。
    惟按道路交通標誌標線號誌設置規則第五十八條、第五十九
    條、第一百七十二條、第一百七十七條、第二百十一條已有
    幹、支道依不同道路交通設施設置之原則，係以閃光紅燈或
    「讓」、「停」等標誌為區分標準，且因我國目前道路並未
    就路、街、巷、弄之路寬、車道數之劃設為統一規定，且駕
    駛人於正常行駛中較難察覺路名、路牌，故難以路、街、巷
    、弄之名稱為區別、設置交通號誌、標線之標準，此有交通
    部九十一年九月十二日交路字第○九一○○○八八一六號函
    釋一份在卷可稽。是本件現場既均無設置上述區○○○○○
    道之閃光紅燈、讓路線或「讓」等交通標誌、標線或號誌，
    已如前述，逵之前揭說明，則屬未區○○○○○道之交岔路
    口，至受處分人主張其所行駛之道路有車道線，對方則無，
    故其應有路權云云，因我國並未就車道數劃分為統一規定，
    自難以此區分，業如上開函釋所示，且苟要求用路人於行經
    交岔路口時，尚須逐一檢視對方來車之道路上有若干車道，
    再據以研判是否需禮讓對方車輛先行，無疑對駕駛大眾造成
    行車困擾，故受處分人此部分主張，委不足採。
  (三)另受處分人辯稱：肇事路口並非正十字路口云云。惟所謂「
    交岔路口」用語，並非開放性價值之不確定法律概念，依其
    文義已屬清楚明確，應係指二條以上之道路交會處而言，且
    交岔路口依路型不同，依交通號誌標誌、標線設置規則第三
    十條規定，凡十字型、Ｔ字型、三岔型等道路交岔，亦均屬
    交岔路口。查本件異議人違規地點縱非正十字路口，亦顯屬
    兩條道路交會之路口無誤，駕駛人行經上開形式之交會路口
    ，自仍當遵守道路交通安全規則對車輛行經交岔路口之相關
    規定甚明；是受處分人所辯，洵屬無據。
四、綜上所述，受處分人行駛於未劃設幹、支線道交岔路口之左
    方車，同為直行車輛，未禮讓右方車之行為，原處分機關依
    行為時之道路交通管理處罰條例第四十五條第九款、第六十
    三條第一項第一款規定裁處新臺幣六百元罰鍰，並記違規記
    點數一點，核無不合。本件聲明異議為無理由，應予駁回。
據上論斷，應依道路交通案件處理辦法第十九條，裁定如主文。
中    華    民    國    95    年    6    月    26     日
                            交通法庭 法  官 吳佳薇
上正本證明與原本無異。
如不服本裁定，應於裁定送達後5日內向本院提出抗告狀。
中    華    民    國    95    年    6     月    26    日
                                     書記官 潘文賢


司法院資訊處製作；財團法人民間司法改革基金會備份。
